【裁判字號】    97,訴,6607
【裁判日期】    981028
【裁判案由】    清償借款
【裁判全文】
臺灣臺北地方法院民事判決              97年度訴字第6607號
原      告  安泰商業銀行股份有限公司
法定代理人  甲○○
訴訟代理人  己○○
            丙○○
            乙○○
被      告  丁○○○
      （原名郭蔡碧霞）6樓
兼
訴訟代理人  戊○○
      （原名郭曼麗）
上列當事人間請求清償借款事件，本院於民國98年10月7 日言詞
辯論終結，判決如下：
    主  文
被告應連帶給付原告新台幣貳佰萬元，及自民國九十二年十二月
十六日起至清償日止，按年息百分之十點四五計算之利息，暨自
民國九十二年十二月十六日起至清償日止，按上開利率百分之二
十計算之違約金。
訴訟費用由被告連帶負擔。
本判決於原告以新台幣陸拾陸萬陸仟陸佰陸拾柒元供擔保後，得
假執行。但被告如以新台幣貳佰萬元為原告預供擔保，得免為假
執行。
    事  實  及  理  由
一、按當事人喪失訴訟能力或法定代理人死亡或其代理權消滅者
    ，訴訟程序在有法定代理人或取得訴訟能力之本人，承受其
    訴訟以前當然停止，民事訴訟法第170 條定有明文。又該條
    所定之承受訴訟人，於得為承受時，應即為承受之聲明，同
    法第175 條第1 項亦規定甚詳。本件原告法定代理人原為齊
    百邁，嗣於審理中變更為甲○○，並聲明承受訴訟，有公司
    變更登記表在卷可佐，經核與前開規定相符，是其聲明承受
    訴訟，即屬適法。
二、原告主張：被告丁○○○於民國84年12月12日，邀同被告戊
    ○○為連帶保證人，向原告借款新台幣（下同）2,000,000
    元，約定清償期限85年2 月12日，按月攤還利息，到期一次
    償付本金，目前利息按年息百分之10.45 計算，如屆期未償
    付本金，除按上開利率計息外，自逾期之日起超過6 個月部
    份，按上開利率百分之20加計違約金（下稱系爭借款）。詎
    丁○○○借款後，本金屆期迄未清償，尚欠如主文所示本金
    、利息及違約金。按丁○○○為主債務人，戊○○為連帶保
    證人，就系爭借款均應負連帶清償責任。爰依消費借貸、連
    帶保證契約法律關係。聲明：除供擔保金額外，如主文第一
    項、第三項所示。
三、被告均以：否認原告曾撥付系爭借款款項等語，資為抗辯。
    聲明：（一）原告之訴駁回。（二）願供擔保，請准宣告免
    為假執行。
四、按原告對於自己主張之事實已盡證明之責後，被告對其主張
    ，如抗辯其不實並提出反對之主張者，則被告對其反對之主
    張，亦應負證明之責，此為舉證責任分擔之原則。最高法院
    著有18年上字第2855號判例要旨可資參照。
五、經查，原告主張丁○○○於84年12月12日，邀同戊○○為連
    帶保證人，向原告借款2,000,000 元，約定清償期限85年2
    月12日，按月攤還利息，到期一次償付本金，目前利息按年
    息百分之10.45 計算，如屆期未償付本金，除按上開利率計
    息外，自逾期之日起超過6 個月部份，按上開利率百分之20
    加計違約金。丁○○○借款後，本金屆期迄未清償，尚欠如
    主文所示本金、利息及違約金等情，業據原告提出本票一紙
    為憑。又參酌（一）被告均不否認上開本票係由彼等在發票
    人欄簽章，堪認上開本票係屬真正；（二）上開本票其內記
    載「利息自發票日起按貴社基本放款利率8.45%加碼年息2 %
    按月計付，並同意於貴社調整基本放款利率時隨同調整；至
    於加碼年息，同意由貴社於每年六月及十二月按照貴社放款
    利率加碼標準重新核算加碼碼數後於次月繳息日起調整。逾
    期付息或到期未履行債務時，除按放款利率付息外。自逾期
    之日起六個月以內加放款利率百分之十，逾六個月以上者，
    其超逾六個月部分加放款利率百分之二十計付違約金」等語
    ，多用「放款」字樣，堪認上開本票應係在擔保兩造間另存
    之消費借貸、連帶保證契約法律關係；（三）原告曾以上開
    本票聲請本票准許強制執行裁定，嗣並聲請強制執行被告財
    產在案，終因執行無結果而領有債權憑證，而被告未曾對上
    開執行程序提出異議乙節，為被告所不爭執，並有本院84年
    票字第14173 號民事裁定、台灣士林地方法院士院仁執字第
    33920 號債權憑證在卷可參，堪認被告當時並不爭執積欠原
    告2,000,000 元之事等情相互以觀。均徵原告前開主張係屬
    真實。從而，原告既已就其主張事實盡證明之責，則依前開
    說明，被告抗辯否認原告已經撥款云云，自應由被告負擔舉
    證之責。此外，被告並未提出其他證據資料證明原告尚未撥
    款之事，僅空言否認原告前開主張，本院自難遽為有利於被
    告之認定。
六、綜上，原告基於消費借貸、連帶保證契約法律關係，訴請被
    告連帶給付2,000,000 元，及自92年12月16日起至清償日止
    ，按年息百分之10.45 計算之利息，暨自民國92年12月16日
    起至清償日止，按上開利率百分之20計算之違約金，為有理
    ，應予准許。
七、兩造分別陳明願供擔保，請准宣告假執行及免為假執行，核
    無不合，爰酌定相當擔保金額，併准許之。
八、本件事證已臻明確，兩造其餘攻擊、防禦方法及證據資料之
    主張，核與判決結果不生影響，爰不逐一論駁，應予敘明。
九、據上論結：本件原告之訴為有理由，依民事訴訟法第78條、
    第390 條第2 項、第392 條第2 項，判決如主文。
中    華    民    國    98    年    10    月    28    日
                  民事第二庭    法  官  黃呈熹
以上正本係照原本作成。
如對本判決上訴，須於判決送達後二十日之不變期間內，向本院
提出上訴狀。
中    華    民    國    98    年    10    月    28    日
                                書記官  傅美蓮


司法院資訊處製作；財團法人民間司法改革基金會備份。
